臺灣高等法院刑事判決　　　　　　　　　九十年度上訴字第七三九號
　　上　訴　人　臺灣板橋地方法院檢察署檢察官
　　被　　　告　乙○○
　　指定辯護人　本院甲○辯護人
右上訴人因被告違反毒品危害防制條例案件，不服臺灣板橋地方法院八十八年度訴字
第一三七八號中華民國九十年一月二日第一審判決（起訴案號：臺灣板橋地方法院檢
察署八十七年度偵字第二四三七五號），提起上訴，本院判決如左：
    主      文
上訴駁回。
    理      由
一、公訴意旨略以：被告乙○○曾有多次違反麻醉藥品管理條例犯行，仍不知悔改，
    復基於營利之概括犯意，自民國八十七年八月間起至同年十月間止，在其臺北縣
    板橋市○○○路二十六號十樓之七租屋處，以新臺幣（下同）三千元至五千元不
    等之價格，連續多次非法販賣第一級毒品海洛因予林志鵬、林育辰施用；嗣於八
    十七年十一月二日下午五時許，在上址為警查獲，並扣得海洛因六包（淨重九公
    克）、電子秤一台、吸食器一組、安非他命三包（淨重七點九二公克，包裝重一
    點二０公克）、玻璃球一只、注射針筒一支、酒精燈一只、摻食管一支、毒品研
    磨器一台，因認被告涉有毒品危害防制條例第四條第一項販賣第一級毒品罪嫌云
    云。
二、按犯罪事實應依證據認定之，無證據不得推定其犯罪事實，刑事訴訟法第一百五
    十四條定有明文，而認定犯罪事實所憑之證據，須適於為被告犯罪事實之證明者
    ，始得採為斷罪資料；被告之自白，雖為證據之一種，但依刑事訴訟法第一百五
    十六條第一項規定，被告之自白，須非出於強暴、脅迫、利誘、詐欺、違法押
    或其他不正之方法，且與事實相符者，始得為證據；又依同條第二項規定，被告
    之自白，不得作為有罪判決之唯一證據，仍應調查其他必要之證據，以察其是否
    與事實相符，其立法目的，乃欲以補強證據擔保自白之真實性，亦即以補強證據
    之存在，藉之限制自白在證據上之價值，防止偏重自白，發生誤判之危險；以被
    告之自白，作為其自己犯罪之證明時，尚有此危險；以之作為其他共犯之罪證時
    ，不特在採證上具有自白虛偽性之同樣危險，且共犯者之自白，難免有嫁禍他人
    而為虛偽供述之虞，則利用共犯者之自白，為其他共犯之罪證時，其證據價值如
    何，按諸自由心證主義之原則，固屬法院自由判斷之範圍，但共同被告不利於己
    之陳述，雖得採為其他共同被告犯罪之證據，惟此項不利之陳述，須無瑕疵可指
    ，且就其他方面調查，又與事實相符者，始得採為其他共同被告犯罪事實之認定
    ；若不為調查，而專憑此項供述，即為其他共同被告犯罪事實之認定，顯與刑事
    訴訟法第一百五十六條第二項之規定有違；因之，現行刑事訴訟法下，被告之自
    白，或共同被告不利於己之陳述，其證明力並非可任由法院依自由心證主義之原
    則，自由判斷，而受相當之限制，帶有證據法定主義之色彩，即尚須另有其他必
    要之補強證據，來補足其自白之證明力，始得採為斷罪資料；犯毒品危害防制條
    例第十條各項之罪，供出毒品來源，因而破獲者，得減輕其刑，該條例第十七條
    定有明文，則施用或販賣毒品之人，如供出毒品之來源因而破獲者，既得邀減輕
    其刑之寬典，為擔保其所為不利於其他共同被告之陳述（即毒品來自其他共同被
    告之陳述）之真實性，尤應有足以令人確信其陳述為真實之補強證據，始能據以
    為論罪之依據，最高法院八十七年度臺上字第二五八○號及八十七年度臺上字第
    二一二三號等判決亦宣示相同意旨，可供參考。
三、本件公訴人認被告乙○○涉有連續販賣毒品海洛因罪嫌，係以證人林志鵬、林育
    辰於警詢時證詞、扣案之海洛因六包（淨重七點九二公克）、電子秤一個及毒品
    研磨器一個等佐證，為其主要論據，經查：
  (一)被告乙○○否認有何販賣毒品海洛因行為，於警詢中辯稱「（問）警方今日提示
    日前遭警方取締到案之林育辰、林志鵬兩人筆錄指其注射之海洛因是向你及"阿
    昌"購得，又帶同警方在你住處勘查現場，你如何解釋？（答）林育辰、林志鵬
    是向"阿昌"購買，不是我」（見八十七年偵字第二四三七五號偵查卷第七頁反面
    ）、云云；於原審訊問時辯稱「扣案毒品海洛因、電子秤、研磨器等係屬其同居
    男友黃正昌所有，伊於警訊中謊稱其男友姓名為「黃世昌」，而黃正昌於警訊及
    檢察官初訊時又冒用「陳建興」名義應訊，致其販賣毒品行為未被發覺，反使伊
    被誤為販毒」（見原審卷第一二八頁、一五九頁、一八五頁）、「（問）對起訴
    書記載之犯罪事實有何意見？（答）我沒有賣，林志鵬我不認識，林育辰不熟」
    （見原審卷第六二頁反面）、「（問）是否有販賣？（答）沒有。（問）對於扣
    案證物有何意見？（答）這些都是黃正昌的.... （問）扣案證物作何用？（答
    ）是黃正昌留著自己用的（問）自己要用為何有電子秤？（答）那是他向別人買
    時怕重量不夠，所以買來備用」（見原審卷第一五六頁至一五九頁）、「我不認
    識林志鵬，與林育辰是普通朋友」（見原審卷第一五九頁）、「（問）林志鵬及
    林育辰在警訊時為何要咬你？（答）林志鵬我不認識他，林育辰我不知他為何這
    麼說（見原審卷第一五九頁至一六○頁）、「（問）是否你跟黃正昌在賣？（答
    ）我沒有跟他一起賣，我不知道該如何回答這個問題」（見原審卷第一六○頁）
    、「我在警訊中所言實在，林志鵬、林育辰就是向黃正昌買的，警訊筆錄中我說
    他們向阿昌買的，阿昌就是黃正昌」（見原審卷第一八五頁）、「（問）林育辰
    警訊中所言是否實在？（答）他提到的呼叫器及電話是我的沒有錯，海洛因一公
    克不止三、五千元，一錢就是三點七五公克，市價就賣到二萬五千元至二萬八千
    元，怎麼可能只賣他三到五千元，所以黃正昌不曾賣過他，只是有時候看他犯癮
    就免費給他用一點」（見原審卷第一八五頁）、「跟林育辰是朋友關係，不認識
    林志鵬，我沒有賣海洛因給他們」（見原審卷第二三五頁）、「我沒有販賣海洛
    因給任何人」（見原審卷第二四七頁）、「（問）對林志鵬、林育辰之指證有何
    意見？（答）我不認識林志鵬，他在審理中所言比較實在，不能僅憑他們一面之
    詞就認為我有販賣」（見原審卷第二四八頁）、「（問）對於扣案物品有何意見
    ？（答）海洛因是我男友黃正昌的，當天被查獲時他以陳建興之名應訊，其餘的
    物品也都是他的，其實真正在賣的人是黃正昌，我也是經由林育辰才會認識黃正
    昌，此外扣案的七千七百元是黃正昌的，這些錢買半錢的海洛因都不夠，怎麼可
    能是販毒所得，這些錢是黃正昌身上掏出來的」（見原審卷第二四八頁）等語；
    於本院訊問時供稱「檢察官上訴沒有理由，我沒有販賣我根本就不認識林志鵬，
    我也沒有販賣海洛因給林育辰，....，海洛因毒品是我男朋友黃正昌所有」（見
    本院卷第三三頁）、「我不知道黃正昌是否有在賣毒品，但是黃正昌有吸食毒品
    的習慣」（見本院卷第三四頁、四九頁）、「我不認識林志鵬，林育辰說我海洛
    因一公克賣五千元，而我自己向他人購買三點七五公克就要三萬多元，我根本不
    可能以那價錢賣給他，所以他說話不實在」（見本院卷第一二四頁）云云。被告
    乙○○始終否認有單獨或夥同黃正昌販賣毒品海洛因予林志鵬、林育辰或其他人
    。
  (二)證人林志鵬就其海洛因來源，於警詢中證稱「（我與林育辰所有之海洛因）均向
    一位綽號叫『美鳳』女子購買，其交易方法為我與林育辰前往板橋市○○○路二
    十六號十樓之十七（出租套房）綽號美鳳居住的地方交易，其價格為新臺幣四千
    元（我與林育辰共同出資）購買一小包海洛因，至今只購買過乙次而已，是在前
    兩天所購的」云云（見偵查卷二十六頁）。證人林育辰於警詢中證稱（我所持有
    之）海洛因是向乙名綽號『美鳳』之女子年約二十六歲及他男友綽號『阿昌』年
    約三十餘歲購得，每小包約一公克以新臺幣三至五千元購得，每次我均以她的呼
    叫器0000000000聯繫後，約定時間、地點交易，『美鳳』與『阿昌』
    同居，住於板（橋）市○○○路二十六號十樓之十七，『美鳳』行動電話為00
    00000000號」等語（見偵卷第二十三頁反面）。而被告乙○○於原審及
    本院亦供稱「他（林育辰）提到的呼叫器及電話是我的沒有錯」、「這個呼叫器
    是我的，是我在使用，行動電話是黃正昌交給我使用」云云（見原審卷第八五頁
    、見本院卷第一一二頁）。林志鵬、林育辰上揭證詞固然皆證述向「美鳳」購買
    海洛因，然施用毒品之人，如供出毒品之來源因而破獲者，既得邀減輕其刑之寬
    典，為擔保其所為不利於其他共同被告之陳述之真實性，尤應有足以令人確信其
    陳述為真實之補強證據，始能據以為論罪之依據，已如前述。本件依上揭證人證
    詞，出售海洛因者究為綽號「美鳳」者一人，或「美鳳」偕「阿昌」共同販賣，
    交付供售之海洛因之地點為『美鳳』租住處，或須以電話另行約定，交易之次數
    為一次或多次，價格如何等各節，證人林志鵬及林育辰於警詢中所供顯不一致，
    已非無瑕疵可指而無從輕信，況證人林志鵬於原審審理時證稱「海洛因是在板橋
    市介壽公園向一名女子買的，不是在庭之被告。我是自己買的，我忘記有沒有和
    林育辰一起買」（見原審卷八三頁反面）、「我沒有看過乙○○」（見原審卷第
    八五頁）、「（問）對警訊筆錄有何意見？（答）是林育辰講的，警察說二人筆
    錄寫一樣就好了，釣蝦那次，我是在車上等他，他去買海洛因，但我不知道他向
    何人買，我和他合買只有這一次其他的都是我自己去介壽公園買的，但不是向被
    告買」（見原審卷第八五頁）云云，猶與其警詢中供證情節完全不同，因此俱難
    率爾採為不利於被告事實認定之論據。
  (三)台北縣警察局板橋分局於八十七年十一月二日十七時許在臺北縣板橋市○○○路
    二十六號十樓之七，扣得海洛因六包、電子秤一台、吸食器一組、安非他命三包
    、玻璃球一只、注射針筒一支、酒精燈一只、摻食管一支、毒品研磨器一台等物
    品（見偵查卷第二八頁、本院卷第十八頁、一五八頁），該處所為被告乙○○與
    黃正昌同居之處，為被告乙○○所供明，並供稱「被警查獲之臺北縣板橋市○○
    ○路二十六號十樓之七是我和黃正昌同居的地方，黃當時被通緝，黃拿錢給我，
    叫我去和房東訂立契約」等語（見本院卷第一一一頁）。查扣之白色粉末六包淨
    重七點九二公克，確為海洛因，此有鑑定報告書一紙可稽（見本院卷第一六０頁
    ），並經檢察官聲請臺灣板橋地方法院以九十年度聲字第一一六三號裁定單獨宣
    告沒收銷燬，此有該刑事裁定書可考（見本院卷第一五六、一五七頁）。然被告
    乙○○於警詢、檢訊、原審訊問及本院訊問時均否認上開查扣之海洛因六包、電
    子秤一台、毒品研磨器一台等物為其所有，供稱上開物品係其同居男友黃正昌所
    有（見偵查卷第六頁反面、第五八頁、原審卷第一五六頁、本院卷第一一二頁）
    。至於吸食器一組、安非他命三包、玻璃球一只、注射針筒一支、酒精燈一只、
    摻食管一支，因與販賣海洛因罪嫌無涉，故不另予審究，併此敘明。又證人林育
    辰及王敏成等關於『美鳳』偕男友『阿昌』同居在上址之供證（見偵查卷第十八
    頁反面、第二十三頁反面），已難排除扣案物非被告所有之可能性，且警察在上
    址查獲被告時，尚有黃正昌（以「陳建興」之名應訊）、王敏成、傅明德、羅俊
    吉、游宗晉、蔣瑟蓉等人在場一併接受調查（見偵查卷第二頁），其中游宗晉坦
    言有注射海洛因習慣，王敏成及黃正昌等供認施用安非他命（見偵查卷第九頁反
    面、第十八頁、第二十一頁），羅俊吉、傅明德亦供稱以前曾施用毒品（見偵查
    卷第十二頁、第十六頁），足見被告租住處所，非被告一人獨居，且出入而同遭
    查獲之數人，不乏施用毒品者，就扣案物之歸屬亦非無利害關係，則於公訴人未
    舉出其他證據，復查無其他關於扣案物歸屬之積極事證之情況下，尚難排除他人
    所有之可能性，逕予認定必屬被告所有，並進而指為被告販賣毒品所用器具，自
    亦不能遽予資為不利於被告事實認定之論據。
  (四)被告乙○○雖曾於民國八十三年間因違反麻醉藥品管理條例，經臺灣桃園地方法
    院判處有期徒刑四月，於八十四年間因違反麻醉藥品管理條例，經臺灣桃園地方
    法院判處有期徒刑六月，於八十五年九月間又因犯非法販賣化學合成麻醉藥品罪
    ，經法院判處有期徒刑五年六月，此有本院被告全國前案紀錄表、臺灣桃園地方
    法院八十八年訴緝字第一四一號判決、本院八十九年上訴字第三九六八號判決可
    稽（見本院卷第二○頁至二六頁、第一三四頁至一四六頁），然尚不得以此不良
    品德紀錄作為對被告此次犯行不利之認定，併予敘明。
四、綜上，公訴人所舉事證，尚有合理性之懷疑存在，致使無從為被告販賣毒品海洛
    因之確信。此外，復查無其他積極證據足資認定被告乙○○有公訴人指稱之販賣
    第一級毒品犯行，揆諸首開法條規定及裁判先例意旨，本件核屬不能證明被告犯
    罪。原審詳加審究後，以被告之犯罪不能證明，而為被告無罪之諭知，核無不合
    。公訴人上訴核無理由，應予駁回。
據上論斷，應依刑事訴訟法第三百六十八條，判決如主文。
本案經檢察官朱兆民到庭執行職務。
中      華      民      國    九十一    年      九      月      六      日
                              臺灣高等法院刑事第八庭
                                  審判長法  官  陳  祐  治
                                        法  官  楊  炳  禎
                                        法  官  沈  宜  生
右正本證明與原本無異。
如不服本判決應於收受送達後十日內向本院提出上訴書狀，其未敘述上訴之理由者並
得於提起上訴後十日內向本院補提理由書（均須按他造當事人之人數附繕本）。
                                        書記官  魏  淑  娟
中      華      民      國    九十一    年      九      月     十一     日
